【裁判字號】    99,監宣,299
【裁判日期】    991130
【裁判案由】    監護宣告
【裁判全文】
臺灣臺中地方法院民事裁定             99年度監宣字第299號
聲  請  人  黃蒼司
            余孟和
相  對  人  余佩修
上列聲請人聲請監護宣告事件，本院裁定如下：
    主  文
宣告余佩修（國民身分證統一編號：Ｚ000000000號）
為受輔助宣告之人。
選定余佩芬為受輔助宣告之人之輔助人。
聲請費用新臺幣壹仟元由受輔助宣告之人負擔。
    理  由
一、聲請意旨略以：聲請人黃蒼司、余孟和分別為相對人余佩修
    （女、民國○○年○○月○日生、國民身分證統一編號：Ｚ000000
    000 號）子、胞弟。相對人因自93年11月16日起罹患嚴重之
    精神分裂症，雖屢經延醫診治，均不見起色，甚且已達嚴重
    精神障礙，無法獨立自己事務之程度，為此聲請對其為監護
    之宣告等語。
二、按法院對於監護之聲請，認為未達民法第14條第1 項之程度
    者，得依民法第15條之1第1項規定，為輔助之宣告，民法第
    14條第3 項定有明文；法院對於監護之聲請，認為未達民法
    第14條第1 項之程度，而有輔助宣告之原因者，得依職權以
    裁定變更為輔助宣告，亦為民事訴訟法第624條之3第1 項所
    明定。次按對於因精神障礙或其他心智缺陷，致其為意思表
    示或受意思表示，或辨識其意思表示效果之能力，顯有不足
    者，法院得因本人、配偶、四親等內之親屬、最近1 年有同
    居事實之其他親屬、檢察官、主管機關或社會福利機構之聲
    請，為輔助之宣告；受輔助宣告之人，應置輔助人，民法第
    15條之1第1項、第1113條之1第1項亦定有明文。又依民法第
    1113條之1第2項準用同法第1111條之1 規定，法院選定輔助
    人時，應依受輔助宣告之人之最佳利益，優先考量受輔助宣
    告之人之意見，審酌一切情狀，並注意下列事項：(一)受輔助
    宣告之人之身心狀態與生活及財產狀況。(二)受輔助宣告之人
    與其配偶、子女或其他共同生活之人間之情感狀況。(三)輔助
    人之職業、經歷、意見及其與受輔助宣告之人之利害關係。
    (四)法人為輔助人時，其事業之種類與內容，法人及其代表人
    與受輔助宣告之人之利害關係。
三、經查：
  (一)聲請人主張之事實，業據提出戶籍謄本2 份、診斷證明書（
    以上均為正本）、重大傷病免自行部份負擔證明書影本各 1
    份在卷可憑。本院於鑑定人即財團法人臺灣省私立臺中仁愛
    之家附設靜和醫院許佩珊醫師前訊問相對人，對於年籍、與
    聲請人之關係等問題，相對人均能正確回答，亦具備基本之
    思考、判斷力、搭乘交通工具能力。嗣經鑑定醫師再為進一
    步之診斷，其鑑定結果認：相對人為中度精神分裂症疾患，
    精神症狀首次出現約於80年間，症狀包括多疑、怪異、被害
    想法、幻聽，夜眠差，最近一次係於99年6 月14日由員警協
    助強制就醫治療，於同年8 月17日出院；沐浴、洗臉、如廁
    、進食等日常生活可自行處理，不須他人協助，但自述現恐
    懼出門，記憶力不佳，無自信處理財務；身體狀態理學檢查
    部分，無特殊異常，臨床檢查等無其他異常，鑑定時態度配
    合，對鑑定人的問候及詢問均適切回答，言語表達可以切題
    ；記憶力部分，細節略為缺損，但主要內容及時序大致無礙
    ；定向力無明顯異常，日常購物之計算問題尚可；理解力可
    ，但提及財物之判斷，相對人表示若為熟識之人，即可交付
    印鑑存摺；現在性格特徵為焦慮、易緊張，易坐立不安，對
    其弟防備，但拒談論是否與之前妄想相關；智能檢查、心理
    學檢查部分，整理智力屬於中等程度，但其認知思考功能已
    有所下降，尤其是注意重要細節的能力，及對較複雜不熟悉
    的生活事物之抽象邏輯推理思考能力，因此比較容易做出錯
    誤判斷，影響生活適應的品質，自信不佳，相當防衛、多疑
    與不信任他人，因此人際關係是封閉的，易出現衝動之行為
    表現；相對人因表現前揭症狀，其現實判斷能力因病程而受
    損，且自己亦有病識感及焦慮，建議其管理處分自己財產仍
    需必要之協助，由於相對人之疾病是為精神分裂症疾患，在
    經規則醫療後，其幻聽妄想之症狀可獲控制而不致影響日常
    生活，但仍無法避免長期病程導致社會功能之慢性退；鑑定
    判定基於相對人有精神上之障礙（精神分裂症），回復之
    可能性低；為意思表示或受意思表示，或辨識其意思表示
    效果之能力，顯有不足，其精神障礙（其他心智缺陷）之程
    度，可為輔助宣告等語，有該院99年11月25日中仁靜醫字第
    583 號函所附成年監護鑑定書附卷可稽。本院審酌上開勘驗
    結果及醫師所為之鑑定意見，認相對人非完全不能辨識其意
    思表示之效果，未達應受監護宣告之程度，惟其辨識能力顯
    有不足，從而，聲請人聲請監護宣告，尚屬有間，惟相對人
    仍有受輔助之必要，爰依職權以裁定為輔助之宣告。
  (二)關係人余佩芬（女、53年4月19日生，國民身分證統一編號
    ：Ｚ000000000號）為相對人之胞妹，業據聲請人陳明在卷，
    且有戶籍謄本附卷為憑。又關係人余佩芬於99年8 月25日本
    院訊問時表示同意擔任輔助人，聲請人及相對人亦同意由關
    係人余佩芬擔任輔助人。本院參酌前揭各節，認由關係人余
    佩芬任輔助人，最能符合受輔助宣告之人之最佳利益，爰選
    定關係人余佩芬為輔助人。
四、依民事訴訟法第608條第1項、第624條之1第3 項，裁定如主
    文。
中    華    民    國    99    年     11   月    30    日
                  家事法庭      法  官  郭妙俐
正本係照原本作成。
如不服本裁定關於選定輔助人之部分，應於送達後10日內向本院
提出抗告狀，並繳納抗告費新臺幣1000元；其餘關於輔助宣告之
部分，不得抗告。
中    華    民    國    99    年     11   月    30    日
                                書記官  魏宏銘

司法院資訊處製作；財團法人民間司法改革基金會備份。
